臺灣高等法院民事裁定　　　　　　　100年度破抗更(一)字第3號
抗　告　人　黃鳳雲即萬上股份有限公司之清算人
上列抗告人因破產宣告事件，對於中華民國100年2月1日臺灣臺
北地方法院100年度破字第3號裁定提起抗告，經最高法院發回，
本院裁定如下：
    主  文
原裁定廢棄。
    理  由
一、抗告人聲請意旨略以：伊於民國99年11月26日就任萬上股份
    有限公司（下稱萬上公司）之清算人，萬上公司資本額僅新
    臺幣（下同）2,000萬元，因經營電表業務涉及產地別限制
    虛報，遭基隆關稅局處罰鍰1億2,335萬5,502元，其中第1案
    罰鍰701萬3,116元，有萬上公司提供擔保品，於行政訴訟敗
    訴後充為罰鍰，其餘列於資產負債表之應付稅捐高達1億1,5
    65萬8,904元，萬上公司已無力繳納巨額罰鍰；且萬上公司
    99年度決算已虧損15萬4,665元，並積欠明模股份有限公司
    （下稱明模公司）152萬4,705元、和照股份有限公司（下稱
    和照公司）138萬4,509元，而萬上公司所有資產僅剩5萬5,9
    74元，確已無清償能力債務，為此依公司法第334條準用第8
    9條規定，聲請宣告萬上公司破產。又為促成本件破產宣告
    之成立，萬上公司其他股東願捐贈70萬元予萬上公司，作為
    破產財團之財產，俾清償基本之財團費用及財團債務後，尚
    有若干金額繳清優先稅捐債權5萬7,028元，再分配給普通債
    權，是本件具宣告破產之實益。詎原法院以萬上公司之資產
    無從構成破產財團之財產，亦不敷清償最基本之財團費用及
    財團債務，難認有宣告破產之實益，而駁回伊對萬上公司宣
    告破產之聲請，爰提起抗告，請求廢棄原裁定等語。
二、按破產，對債務人不能清償債務者，宣告之，為破產法第57
    條所明定。又依同法第148條規定之旨趣，除債務人之財產
    不敷清償破產財團之費用及財團之債務外，尚難認無宣告破
    產之實益。法院就破產之聲請，應依職權為必要之調查，倘
    債務人確係毫無財產可構成破產財團，或債務人之財產不敷
    清償破產財團之費用及財團之債務，無從依破產程序清理其
    債務時，始得以無宣告破產之實益，裁定駁回聲請，觀司法
    院25年院字第1505號解釋自明。
三、查本件抗告人主張萬上公司之資產僅有5萬5,974元，除積欠
    財政部臺北市國稅局營利事業所得稅5萬7,028元、財政部基
    隆關稅局罰鍰1億1,566萬0,446元外，尚積欠明模公司152萬
    4,705元、和照公司138萬4,509元，已無力清償債務等情，
    業據提出萬上公司資產負債表、財產目錄、財政部臺北市國
    稅局中北稽徵所100年1月28日財北國稅中北服字第10002008
    28號函及財政部基隆關稅局100年2月8日基普法字第1001002
    900號函等影本為證（見原審卷第21、30頁、本院破抗字卷
    第16至19頁），並有財政部臺北市國稅局中北稽徵所函附卷
    可查（見本院破抗更(一)字卷第72頁）。依稅捐稽徵法第6條
    第1項之規定，上述營利事業所得稅5萬7,028元屬有優先權
    之債權，而依破產法第103條第4款之規定，基隆關稅局罰鍰
    1億1,566萬0,446元既不得為破產債權，自非優先債權，則
    萬上公司目前所負具有優先權之債務僅抗告人所陳報積欠財
    政部臺北市國稅局之營利事業所得稅5萬7,028元(見本院卷
    第72頁)及財政部基隆關稅局函覆本院之關稅506元、營業稅
    1,036元（見本院卷第71頁），合計為5萬8,570元，依上所
    述，萬上公司資產僅有5萬5,974元，尚不足清償所欠應優先
    清償之稅捐，惟依抗告人於本院提出之萬上公司土地銀行存
    摺（本院破抗更(一)字卷第29、30頁）所示，萬上公司之土地
    銀行仁愛分行尚有第三人陳琪玫於100年6月13日以現金存入
    10萬元，則此10萬元存款是否確係存在？陳琪玫係因何法律
    關係存入該款項？萬上公司是否因此對第三人陳琪玫同時負
    有債務？萬上公司於清償上述優先債權之稅捐後，是否尚有
    餘額作為破產財團之財產，或其財產是否不敷清償破產財團
    之費用及財團之債務？此攸關應否對萬上公司宣告破產，揆
    諸前揭說明，自應由原法院就上開事項依職權為必要之調查
    ，原法院未遑詳查，遽以無足以構成破產財團之財產，顯不
    足清償財團費用及財團債務，並無破產實益為由，而駁回抗
    告人之聲請，尚有未合。抗告意旨指摘原裁定不當，求予廢
    棄，並無不合。另審酌上情後，如認不應宣告破產，則應駁
    回抗告人之聲請，固不待言；惟如認應宣告破產，則依破產
    法第64條、第65條規定，法院於宣告破產時應為選任破產管
    理人、決定申報債權期間及第1次債權人會議期日，及公告
    破產人之債權人應於規定期間內向破產管理人申報其債權等
    必要之處置，該等處置核應由原法院為之，自有將本件發回
    原法院更為妥適處理之必要。
四、據上論結，本件抗告為有理由，爰裁定如主文。
中    華    民    國   100    年    7     月    28    日
                    民事第十一庭
                        審判長法  官  呂太郎
                              法  官  劉坤典
                              法  官  徐福晉
正本係照原本作成。
抗告人黃鳳雲即萬上股份有限公司之清算人不得再抗告。
利害關係人，於本裁定除以適用法規顯有錯誤為理由外，不得再
抗告。如提起再抗告，應於收受後10日內委任律師為代理人向本
院提出再抗告狀。並繳納再抗告費新臺幣１千元。
中    華    民    國   100    年    7     月    28    日
                              書記官  秦仲芳